【裁判字號】    99,訴,1937
【裁判日期】    991007
【裁判案由】    毒品危害防制條例
【裁判全文】
臺灣臺中地方法院刑事判決              99年度訴字第1937號
公  訴  人  臺灣臺中地方法院檢察署檢察官
被      告  甲○○
上列被告因毒品危害防制條例案件，經檢察官提起公訴（九十九
年度毒偵字第一九八０號），被告於準備程序中就被訴事實為有
罪之陳述，受命法官經聽取當事人之意見後，由本院合議庭裁定
由受命法官獨任改行簡式審判程序判決如下：
    主   文
甲○○施用第一級毒品，累犯，處有期徒刑捌月；又施用第二級
毒品，累犯，處有期徒刑伍月，扣案之第二級毒品甲基安非他命
貳包（合計驗餘淨重為零點肆捌壹陸公克），均沒收銷燬之。應
執行有期徒刑拾壹月，扣案之第二級毒品甲基安非他命貳包（合
計驗餘淨重為零點肆捌壹陸公克），均沒收銷燬之。
    犯罪事實及理由
一、甲○○前於民國九十八年間因施用毒品案件，經送觀察、勒
    戒後，認無繼續施用毒品之傾向，於九十八年七月八日執行
    完畢釋放出所，並由臺灣桃園地方法院檢察署檢察官以九十
    八年度毒偵字第一五二八號為不起訴處分確定。復因施用第
    二級毒品案件，經臺灣桃園地方法院以九十八年度壢簡字第
    二九五七號判處有期徒刑三月確定，甫於九十九年三月十六
    日易科罰金執行完畢。詎其仍不知悔改，又基於分別施用第
    一級毒品海洛因及第二級毒品甲基安非他命之犯意，於九十
    九年五月十八日晚上七時許，在臺中市○○區○○路三段四
    四五巷十三號四樓五Ａ室所承租之套房房間內，以將海洛因
    摻入香菸及以玻璃球燒烤之方式，先後施用第一級毒品海洛
    因及第二級毒品甲基安非他命各一次。嗣為警於九十九年五
    月十九日晚上十一時三十分許，在上揭臺中市○○區○○路
    三段之甲○○所居住之套房內，查獲甲○○與其男友施明益
    ，並分別扣得施明益所持有之第一級毒品海洛因七包、第二
    級毒品甲基安非他命三包（施明益涉嫌施用毒品罪部分，另
    由臺灣臺中地方法院檢察署檢察官偵辦中），甲○○所持有
    之第二級毒品甲基安非他命二包（合計驗餘淨重為０‧四八
    一六公克）、SIM卡（序號000000000000000）一張等物品。
    而甲○○經警採尿送驗之結果，呈嗎啡及甲基安非他命陽性
    之反應。
二、證據名稱：
  (一)被告甲○○於警詢、偵查、本院準備程序及審理時之自白。
  (二)臺中市警察局第六分局市政派出所員警職務報告、自願受搜
    索同意書、搜索扣押筆錄、扣押物品目錄表、查獲毒品沒入
    物（扣留物品紀錄、收據）、委託鑑驗尿液代號與真實姓名
    對照表、採集尿液鑑定同意書、毒品案件被告通聯紀錄表、
    手機翻拍照片、現場圖、扣押物品清單、臺灣桃園地方法院
    檢察署九十八年度毒偵字第八九一、一五二八號不起訴處分
    書、中山醫學大學附設醫院檢驗科藥物檢測中心尿液檢驗報
    告（實驗編號：0000000）、扣案毒品照片。
  (三)行政院衛生署草屯療養院九十九年六月四日草療鑑字第0990
    500191號鑑定書及扣案之第二級毒品甲基安非他命二包（合
    計驗餘淨重為０‧四八一六公克）。
三、按海洛因及甲基安非他命係屬於毒品危害防制條例第二條第
    二項第一款、第二款所規定之第一、二級毒品；又九十二年
    七月九日新修正之毒品危害防制條例刪除二犯及三犯之規定
    ，一改修法前繁雜之處遇程序，僅將施用毒品者簡化區分為
    初犯、再犯，並認施用毒品者係屬病患性犯人，以觀察、勒
    戒戒除其身癮，並以強制戒治去除其心癮。經觀察、勒戒或
    強制戒治執行完畢釋放後，若係五年後再犯該條例第十條施
    用毒品罪者，與同條例第二十條第一項、第二項關於「初犯
    」之處理方式相同，檢察官應先聲請法院裁定令被告入勒戒
    處所觀察、勒戒，並視有無繼續施用毒品傾向，決定應予釋
    放、為不起訴之處分，或應聲請法院裁定令入勒戒處所強制
    戒治；若係五年內「再犯」同條例第十條施用毒品罪者，依
    同條例第二十三條第二項規定，檢察官則應依法追訴。觀諸
    該條例第二十條第三項之修正理由：「觀察、勒戒或強制戒
    治五年後再犯者，顯見前所實施之觀察、勒戒或強制戒治已
    足以遮斷其施用毒品之癮，為期自新及協助其戒除毒癮，對
    此五年後再犯者，爰明定仍適用初犯之規定，先經觀察、勒
    戒、強制戒治之程序。」及同條例第二十三條第二項之修正
    理由：「為配合簡化施用毒品犯之刑事處遇程序，並鑑於經
    觀察、勒戒或強制戒治執行完畢釋放後五年內再犯者，其再
    犯率甚高，原據以實施之觀察、勒戒及強制戒治既已無法收
    其實效，自應施以刑事處遇。」，顯然如施用毒品者係前經
    觀察、勒戒或強制戒治等治療程序執行完畢五年後，始再施
    用毒品之「初犯」，因前所執行之觀察、勒戒或強制戒治已
    足收戒除毒癮之效，自應重新執行觀察、勒戒或強制戒治等
    治療程序，並於治療程序執行完畢後，由檢察官為不起訴處
    分，毋庸對之追訴處罰；反之，在「再犯」之情形，因其先
    前所為治療程序顯未能收戒斷毒癮之效，且考量施用毒品者
    之再犯率偏高，乃簡化其刑事處遇程序，而逕予追訴處罰，
    不再施以治療程序。參酌上開立法理由，修正毒品危害防制
    條例就施用毒品者，祇於「初犯」及「五年後再犯」二種情
    形，有其追訴條件之限制，即須於初犯經觀察、勒戒或強制
    戒治釋放後，五年內均無施用毒品之行為，始能認其前所實
    施之觀察、勒戒或強制戒治已足遮斷毒癮，而得於五年後再
    犯時，再予適用初犯之規定，重行觀察、勒戒等程序。倘五
    年內已經再犯，被依法追訴處罰，縱其第三次（或第三次以
    上）施用毒品之時間在初犯釋放五年以後，即與「五年後再
    犯」之情形有別，且因已於「五年內再犯」，顯見其再犯率
    甚高，原實施觀察、勒戒或強制戒治，已無法收其實效，而
    無五年戒斷期之存在，自無再經觀察、勒戒及強制戒治之必
    要，應由檢察官逕行起訴，始符新法修正之本旨。本件被告
    前於九十八年間因施用毒品案件，經送觀察、勒戒後，認無
    繼續施用毒品之傾向，於九十八年七月八日執行完畢釋放出
    所，並由臺灣桃園地方法院檢察署檢察官以九十八年度毒偵
    字第一五二八號為不起訴處分確定。復因施用第二級毒品案
    件，經臺灣桃園地方法院以九十八年度壢簡字第二九五七號
    判處有期徒刑三月確定，甫於九十九年三月十六日易科罰金
    執行完畢等節，有臺灣臺中地方法院檢察署刑案資料查註紀
    錄表及臺灣高等法院被告前案紀錄表各一份附卷可按。被告
    於上開觀察、勒戒後，既曾於五年內再犯毒品危害防制條例
    第十條之罪，並業經判刑確定，本次復行觸犯毒品危害防制
    條例第十條之罪，自非屬毒品危害防制條例第二十條第三項
    所定「五年後再犯」之情形，而應依法追訴。
四、核被告所為，係犯毒品危害防制條例第十條第一項、第二項
    之施用第一級、第二級毒品罪。其於施用第一級毒品海洛因
    及第二級毒品甲基安非他命前持有第一級毒品、第二級毒品
    之低度行為，均為施用之高度行為所吸收，不另論罪。被告
    所犯施用第一級毒品罪及第二級毒品罪間，犯意各別，罪名
    不同，應予分論併罰。又被告前於九十八年間因施用毒品案
    件，經送觀察、勒戒後，認無繼續施用毒品之傾向，於九十
    八年七月八日執行完畢釋放出所，並由臺灣桃園地方法院檢
    察署檢察官以九十八年度毒偵字第一五二八號為不起訴處分
    確定。復因施用第二級毒品案件，經臺灣桃園地方法院以九
    十八年度壢簡字第二九五七號判處有期徒刑三月確定，甫於
    九十九年三月十六日易科罰金執行完畢等情，有臺灣高等法
    院被告前案紀錄表及臺灣臺中地方法院檢察署刑案資料查註
    紀錄表各一份在卷可參，其於受徒刑執行完畢後五年以內，
    故意再犯本件有期徒刑以上之上開二罪，均為累犯，應各依
    刑法第四十七條第一項之規定加重其刑。爰審酌被告前曾因
    施用毒品案件，經觀察、勒戒之程序，復經法院判處有期徒
    刑，猶不知悛改，仍再施用不綴，顯然無視毒品對於其自身
    健康之戕害及對於社會安全與公共秩序之潛在危害；惟念及
    施用毒品固戕害個人健康至鉅，然就他人權益之侵害仍屬有
    限，及其犯罪目的、手段及始終坦承犯行之態度、施用毒品
    之次數等一切情狀，分別量處如主文所示之刑，並就其主刑
    部分定其應執行之刑，以資懲儆。另扣案之第二級毒品甲基
    安非他命二包（合計驗餘淨重為０‧四八一六公克），係毒
    品危害防制條例第二條第二項第二款所稱之第二級毒品，應
    依同條例第十八條第一項前段之規定，均沒收銷燬之。至扣
    案被告所有而持以使用之門號0000000000號SIM卡（序號000
    000000000000）一張，並非供本件施用毒品所用之物，業據
    被告供明在卷，爰不另為沒收宣告之諭知，附此敘明。
據上論斷，應依刑事訴訟法第二百七十三條之一第一項、第二百
九十九條第一項前段，毒品危害防制條例第十條第一項、第二項
、第十八條第一項前段，刑法第十一條、第四十七條第一項、第
五十一條第五款，判決如主文。
本案經檢察官陳雅瑩到庭執行職務。
中    華    民    國    99    年    10    月     7    日
                  刑事第十一庭    法  官  林學晴
上正本證明與原本無異。
如不服本判決應於收受送達後10日內向本院提出上訴書狀，並應
敘述具體理由；其未敘述上訴理由者，應於上訴期間屆滿後20日
內向本院補提理由書（均須按他造當事人之人數附繕本）「切勿
逕送上級法院」。
                                  書記官  簡雅文
中    華    民    國    99    年    10    月     7    日
【附錄本案論罪科刑法條全文】毒品危害防制條例第十條：
施用第一級毒品者，處六月以上五年以下有期徒刑。
施用第二級毒品者，處三年以下有期徒刑。

司法院資訊處製作；財團法人民間司法改革基金會備份。
